【裁判字號】    88,訴,1738
【裁判日期】    891107
【裁判案由】    偽造有價證券
【裁判全文】
台灣台中地方法院刑事判決                        八十八年度訴字第一七三八號
    公  訴  人  台灣台中地方法院檢察署檢察官
    被      告  甲○○
    指定辯護人  本院公設辯護人  乙○○
右列被告因偽造有價證券等案件，經檢察官提起公訴（八十八年度偵緝字第五一六號
），本院判決如左：
    主  文
甲○○無罪。
    理  由
一、公訴意旨略以：被告甲○○於民國（下同）八十七年三月一日某一時點，趁其前
    往丙○○位於台中市○○○街四五號十一樓之五住處之機會，竟意圖為自己不法
    之所有，趁機竊取丙○○所有之第七商業銀行健行分行，支票號碼ＳＧ0000
    000號之空白支票一紙，並竊取丁○○之印章，得手後甲○○乃盜用丁○○之
    印章，簽發面額新台幣（下同）二萬元，發票日為八十七年五月十五日之支票，
    持向己○○調現，足生損害於丙○○、丁○○及己○○，因認被告涉犯刑法竊盜
    及偽造有價證券罪嫌。
二、按犯罪事實應依證據認定之，無證據不得推定其犯罪事實，又不能證明被告犯罪
    者，應諭知無罪之判決，刑事訴訟法第一百五十四條、第三百零一條第一項前段
    分別定有明文。又告訴人之告訴，本以使被告受刑事追訴為目的，故其陳述是否
    與事實相符，自應調查其他證據，以資審認，苟其所為攻擊之詞，尚有瑕疵，則
    在此瑕疵未予究明以前，即不能遽採為斷罪之基礎。
三、本件公訴人認被告涉犯刑法竊盜及偽造有價證券罪嫌，無非係以：右揭犯罪事實
    業據告訴人丙○○指訴綦詳，且該支票茍係由告訴人所簽發，衡情告訴人顯無申
    報票據遺失，並以丁○○名義簽發支票之理，參以支票上之字跡互核與被告甲○○書寫之字跡較為相符，足認該紙支票確係被告所竊取並簽發，此外，復有支票
    影本、遺失票據申報書等件為其論據，固非無見。然訊據被告甲○○則堅詞否認
    有何偽造有價證券犯行，辯稱：伊與丙○○係多年好友，平常有借貸往來關係，
    八十七年間丙○○持十一紙面額各三萬元支票及一張面額二萬元支票，共三十五
    萬元支票，委託伊代為調現，伊有分別向兄長及友人調現，但其等均以票期過長
    為由不願借貸，伊遂將支票悉數歸還丙○○，但有向丙○○調借該二萬元支票，
    丙○○也答應，嗣後丙○○告知該支票有問題，要伊取回，伊遂與丙○○共同騎
    乘機車前往己○○處換回，所替換者即己○○持向張進隆支付租金之系爭卷附支
    票，之後丙○○以伊屆期無法償還票款（因伊有答應屆期要存錢入丙○○戶頭，
    避免跳票），方才提出本件告訴，伊實非行竊該支票、盜用丁○○印章或偽造有
    價證券等詞。
四、經查：
  (一)告訴人丙○○所指被告行竊系爭支票一節，無非係以伊於警訊時所陳伊過濾往來
    朋友客戶名單，只有被告遲未與回應，因認其涉嫌重大，然據丙○○於八十七年
    五月十五日遺失票據申報書上記載：「八十七年三月一日於台中市○○○街四十
    五號十一之五樓遺失，為空白支票，並已向文昌派出所備案」，然其於檢察官八
    十八年五月三十一日偵訊時卻指稱：系爭支票是於五月十日遺失一節，其前後指
    稱即有不一之處，而據本院向台中市警察局第五分局函查結果，該局覆稱：該分
    局文昌派出所於八十七年三月間至五月間並無受理丙○○申報支票遺失案件，有
    該局八十九年五月十七日（八九）中分五刑字第三０六五六號函文一紙在卷可稽
    ，足見丙○○前開指訴遭竊時間及有無報案乙節即有疑義。
  (二)況系爭支票乃與丙○○同居多年之戊○○所簽發，業據證人戊○○到院具結證明
    無誤，曾女並證稱：八十七年六月底伊與丙○○分開，在伊離開前二、三個月，
    伊知道丙○○有拿十一張支票請被告去調現，但沒有調到，被告有先還丙○○幾
    張票，其他的被告說再去借看看，丁○○沒有票，伊確實有看到丙○○請被告去
    調現，卷附支票確實為伊親筆開具無誤，因為當初十一張支票都是伊開立的，應
    該是蓋丙○○的章，是否當場蓋的，伊沒有印象，伊與丙○○同居七年，丙○○
    應該知道伊的筆跡，之前被告向伊與丙○○借錢，都是用伊的支票，在伊生意失
    敗後，才改由丙○○申請支票等情綦詳，並有證人戊○○當庭書寫「二萬元」、
    「８７. ５. １５」、「２００００」等字，確實與卷附支票筆跡相符合，業經
    本院當庭勘驗屬實，有其當庭書寫字跡一紙與系爭支票核對可證。丙○○雖屢指
    稱：系爭支票上筆跡均為被告所書寫，然系爭支票上筆跡確實為戊○○所書，已
    如前述，則以丙○○與戊○○同居達七年期間，自無可能不識曾女筆跡，乃屢自
    檢察官偵訊及本院審理期間均未提及可能為戊○○所書寫，顯有隱情。再者，本
    院將甲○○、丙○○及丁○○當庭書寫字跡及其等平日書寫字跡送請法務部調查
    局鑑定結果，該局覆稱：依現有資料，尚不足確認系爭支票上筆跡是否為丙○○
    及丁○○所有，然支票上筆跡確與甲○○筆跡筆劃特徵不符，有該局八十九年十
    月十一日（八九）陸（二）字第八九０七一八一０號鑑定通知書一紙在卷可據，
    益徵甲○○所辯系爭支票非伊開具，信屬可徵。
  (三)次者，甲○○持系爭支票前向己○○調現，乃係換回先前甲○○交付與己○○之
    另張面額一萬元支票，彼時甲○○確實告知因為該紙面額一萬元支票快屆期無法
    繳納才需換票等節，亦與證人己○○屢次證述情節相符，足徵甲○○所辯因丙○○要求換回支票，才前往己○○處換票一節亦屬真實。而在甲○○交付系爭支票
    與己○○之同時，亦於支票背面簽署自己姓名以為背書，果甲○○有意圖為自己
    不法所有之犯意，何需於支票背書，使自己陷於遭民事追償之危險，甚者，如其
    有偽造有價證券之犯意，何以填載面額僅為二萬元之數目，亦與常情有違。
  (四)綜上所述，本件告訴人丙○○之指訴既有上開瑕疵，在此瑕疵未究明前，自無法
    遽行作為不利於被告之認定。此外，復查無其他積極證據足資證明被告有何竊盜
    、偽造有價證券等犯行，其等犯罪嫌疑不足，爰依法為無罪之諭知。
據上論斷，應依刑事訴訟法第三百零一條第一項前段，判決如主文。
中    華    民    國    八十九  年      十一      月        七          日
                                        法  官  賴  妙  雲
右正本證明與原本無異。
如不服本判決，應於送達後十日內向本院提出上訴狀(須附繕本)，上訴於台灣高等
法院台中分院。
                                        書記官
中    華    民    國    八十九    年      十一      月       八         日


司法院資訊處製作；財團法人民間司法改革基金會備份。
